【裁判字號】    95,交抗,282
【裁判日期】    950515
【裁判案由】    違反道路交通管理處罰條例
【裁判全文】
臺灣高等法院交通事件裁定             95年度交抗字第282號
抗  告  人
即受處分人  甲○○
上列抗告人因違反道路交通管理處罰條例案件，不服臺灣基隆地
方法院，中華民國95年 3月21日所為裁定（95年度交聲字第42號
），提起抗告，本院裁定如下：
    主  文
原裁定撤銷，發回臺灣基隆地方法院。
    理  由
一、原裁定略以：按汽車駕駛人，行經有燈光號誌管制之交岔路
    口闖紅燈者，處1,800元以上5,400元以下罰鍰，94年12月28
    日修正前之道路交通管理處罰條例第53條定有明文。又汽車
    駕駛人有上列情形，除依原條款處罰鍰外，記違規點數 3點
    ，同條例第63條第1項第3款亦有明文（道路交通管理處罰條
    例於94年12月28日經總統公布修正條文，其中第53條增列第
    2 項，第63條第1項第3款則未經修正，相關修正條文之施行
    日期因未經行政院明令定之，尚未正式施行）。又車輛面對
    圓形紅燈表示禁止通行，不得超越停止線或進入路口，道路
    交通標誌標線號誌設置規則第206條第5款定有明文。而依同
    規則第 221條之規定：「行車管制號誌之佈設原則如左：一
    、行車管制號誌至少應有一燈面設於遠端左側，且距近端停
    止線10公尺以上。如係以柱立式設置，應有二燈面分設於遠
    端兩側。但路形特殊時，主管機關得調整設置於其他適當位
    置。二、近端號誌應靠近停止線設置。三、號誌佈設以能使
    各車道駕駛者均能清楚辨認為原則。路幅寬廣之道路，必要
    時得加設號誌燈面，並採門架式或懸掛式設置」，亦即行車
    管制號誌「至少」應於遠端左側予以設置，如另設置近端號
    誌，則應靠近停止線設置，故設置近端號誌並非強制規定甚
    明。經查：本件舉發現場係一有燈光號誌管制之交岔路口，
    且燈光號誌即在路口遠端左側，受處分人於圓形紅燈亮起時
    ，猶以時速14公里超越停止線並進入路口之事實，有卷附舉
    發採證照片 2張可稽。受處分人雖辯稱路口停止線上方未設
    置號誌，然該處路口實際上已依前揭行車管制號誌佈設原則
    將號誌設於遠端左側，抗告人徒以現場並未設置近端號誌云
    云，顯無可採。至抗告人以其當時係綠燈左轉直行，然該綠
    燈僅係許可受處分人駕車左轉，左轉後因前方號誌為紅燈，
    本應停車等待，不得超越停止線或進入路口，抗告人執此否
    認違規，委無可取，因認原處分機關裁處，並無違誤，本件
    異議為無理由，應予駁回。
二、按「號誌燈面係作為控制單向交通之用，包括一個或數個鏡
    面，號誌燈面數及設置之規定如左：‧‧‧二、行車管制號
    誌應使車輛駕駛人在距停止線之左表列（詳如附件所示）距
    離前能同時辨認兩個以上顯示相同燈號之燈面。如因路況限
    制無法符合左表要求時，應於號誌將近之處輔設『注意號誌
    』標誌，或作速率限制」、「行車管制號誌之佈設原則如左
    ：一、行車管制號誌至少應有一燈面設於遠端左側，且距近
    端停止線十公尺以上。如係以柱立式設置，應有二燈面分設
    於遠端兩側。但路形特殊時，主管機關得調整設置於其他適
    當位置。二、近端號誌應靠近停止線設置。三、號誌佈設以
    能使各車道駕駛者均能清楚辨認為原則。路幅寬廣之道路，
    必要時得加設號誌燈面，並採門架式或懸掛式設置」，道路
    交通標誌標線號誌設置規則第201條第 2款、第221條分別定
    有明文。
三、經查：依抗告人所繪製之現場圖（見原審卷第3 頁），其係
    在三叉路行車管制號誌（紅綠燈）綠燈左轉彎後，旋即遇另
    一三叉路行車管制號誌（紅綠燈）之管制路口，則抗告人駕
    駛車輛左轉彎後，能否在距另一三叉路停止線之如附件所示
    距離前能同時辨認兩個以上顯示相同燈號之燈面，即非無疑
    。又若因路況限制無法符合上開要求時，道路交通主管機關
    是否已依規定在號誌將近之處輔設『注意號誌』標誌，或作
    速率限制，使抗告人得以依行車管制號誌即時反應停車（紅
    燈）或行駛（綠燈）。另道路交通標誌標線號誌設置規則第
    221條第1、2、3款似就行車管制號誌之遠端號誌、近端號誌
    、及路幅寬廣之道路之佈設原則分別規範，能否謂該條第2
    款之設置近端號誌，並非強制規定，亦有研求之餘地。是原
    審未予究明，逕裁定駁回抗告人聲明異議，顯有未洽。抗告
    人執此指摘原裁定不當，為有理由，應由本院將原裁定撤銷
    ，發回原審法院詳予調查後更為適當之裁定。
四、據上論結，應依道路交通案件處理辦法第26條，刑事訴訟法
    第413條前段，裁定如主文。
中    華    民    國    95    年    5     月    15    日
                  交通法庭審判長法  官  蔡 長 溪
                                法  官  林 俊 益
                                法  官  陳 春 秋
以上正本證明與原本無異。
不得再抗告。
                                書記官  李 家 敏
中    華    民    國    95    年    5     月    16    日
附件
┌──────────┬──────────┐
│行車速限 (公里／時) │  辨認距離 (公尺)   │
├──────────┼──────────┤
│          30        │            30      │
│          40        │            50      │
│          50        │            80      │
│          60        │           110      │
│          70        │           140      │
│          80        │           170      │
│          90        │           200      │
│         100        │           220      │
└──────────┴──────────┘


司法院資訊處製作；財團法人民間司法改革基金會備份。
